【裁判字號】    96,上訴,1729
【裁判日期】    970324
【裁判案由】    違反毒品危害防制條例
【裁判全文】
臺灣高等法院高雄分院刑事判決        96年度上訴字第1729號
    上  訴  人
    即  被  告  乙○○
    選任辯護人  陳正男  律師
                朱淑娟  律師
                林慶雲  律師
上列上訴人因違反毒品危害防制條例案件，不服臺灣高雄地方法
院94年度訴字第4351號中華民國96年6 月21日第一審判決（起訴
案號：臺灣高雄地方法院檢察署93年度偵字第20510 號），提起
上訴，本院判決如下：
    主  文
原判決關於乙○○部分撤銷。
乙○○連續販賣第一級毒品，處有期徒刑捌年陸月；扣案之第一
級毒品海洛因壹包（淨重零點貳捌公克）沒收銷燬之，扣案之空
包裝壹只、空夾鏈袋貳包、未扣案之行動電話貳支及販毒所得新
臺幣壹萬貳仟元，均沒收之；未扣案之行動電話貳支如不能沒收
時，追徵其價額或以其財產抵償之；販毒所得新臺幣壹萬貳仟元
如全部或一部不能沒收時，以其財產抵償之。又連續販賣第二級
毒品，處有期徒刑柒年陸月；扣案之甲基安非他命參包（驗後毛
重陸點貳公克）均沒收銷燬之，扣案之空夾鏈袋貳包、未扣案之
行動電話貳支及販毒所得新臺幣壹萬元，均沒收之；未扣案之行
動電話貳支如不能沒收時，追徵其價額或以其財產抵償之；販毒
所得新臺幣壹萬元如全部或一部不能沒收時，以其財產抵償之。
應執行有期徒刑拾伍年陸月，扣案之第一級毒品海洛因壹包（淨
重零點貳捌公克）、甲基安非他命參包（驗後毛重陸點貳公克）
均沒收銷燬之，扣案之空包裝壹只、空夾鏈袋貳包、未扣案之行
動電話貳支及販毒所得共計新臺幣貳萬貳仟元，均沒收之；未扣
案之行動電話貳支如不能沒收時，追徵其價額或以其財產抵償之
；販毒所得共計新臺幣貳萬貳仟元如全部或一部不能沒收時，以
其財產抵償之。
    事  實
一、乙○○基於販賣第一級毒品海洛因及第二級毒品甲基安非他
    命之概括犯意，以高雄市○○區○○街15號3 樓之2 住處及
    高雄市○○路某水族館為販賣或交易毒品之地點，並以門號
    0000000000號、0000000000號行動電話為聯絡販毒事宜之工
    具，自民國93年年中某日起至同年10月6 日下午5 時15分許
    止，連續以販賣第一級、第二級毒品之犯意，向綽號毛哥等
    人販入數量不詳之海洛因及甲基安非他命，再以第一級毒品
    海洛因每半錢新臺幣（下同）8,000 元，連續販賣予如附表
    一所示之甲○○（即「小豪」的爸爸）、田真及其他姓名年
    籍不詳之人施用。另又以第二級毒品甲基安非他命每半錢2
    仟元等代價，連續販賣予如附表一所示之香兒、甲○○及其
    他不詳年籍姓名之人施用（犯罪時間、地點、購買毒品之人
    及犯罪所得均詳如附表所示）。嗣於93年10月6 日下午17時
    15分許，警持搜索票前往高雄市○○區○○街15號「翰林儷
    苑」大樓前，當場自乙○○身上查獲所販賣尚未交付之第一
    級毒品海洛因1 包（淨重0.28公克），旋又在上揭住處小孩
    房間查獲供預備分裝毒品販賣之空夾鏈袋貳包，及第二級毒
    品甲基安非他命3 包（驗後毛重6.2 公克），以及與上開販
    賣犯行無關之刮杓3 支、海洛因殘渣袋1 個、安非他命殘渣
    袋2 個、吸管2 支等物。
二、案經內政部警政署刑事警察局移請臺灣高雄地方法院檢察署
    檢察官偵查起訴。
    理  由
甲、程序部分：
一、按被告陳述其自白係出於不正之方法者，應先於其他事證而
    為調查，刑事訴訟法第156 條第3 項前段定有明文。本案被
    告乙○○及其原審辯護人張清雄律師及本院之辯護人陳正男
    律師辯稱：被告乙○○於警詢及偵訊筆錄之自白，係受利誘
    及詐欺，非基於任意性，無證據能力云云。經查：
  (一)原審於96年4 月12日準備期日由受命法官先行勘驗被告乙○
    ○之警詢光碟，經辯護人當庭指出被告乙○○受員警利誘或
    詐欺之重要部分進行勘驗（見原審卷第278 頁），經勘驗結
    果認係連續錄影（音），播放期間，員警即證人陳俊明語氣
    平順，並無任何脅迫或其他不正詢問之情形，又員警陳俊明
    於製作警詢筆錄前之訪談及製作筆錄時，雖向被告乙○○稱
    ：「我有和檢察官談過，看你們願不願意配合供出上游，等
    一下可以當著律師的面，我可以翻法條給你看，證人保護法
    。你瞭解嗎？」、「我是說，你向誰買，他的量多大，級數
    到那裏，我現在不是說，他跟他拿來，是在賣，‧‧單純你
    吸食持有的話，你東西那裏來，不可能你無中生有，自己就
    有這東西，對不對，‧‧。」、「你（指辯護人張清雄律師
    ）解釋給他們聽，這個證人保護法，他（指被告乙○○）願
    意，他的利害關係在那裏，我現在不是逼他要去做，取決他
    們（指被告乙○○及蘇美榮）自己決定。」、「我是看他們
    猶豫不決啊，他們怕我在給他繞，在騙他們，由你們律師這
    方面，法令拿出來，由法律解釋給他，看我有沒有在騙他們
    。」、「這個我們不可能私相授受，因為我們辦案這麼久了
    ，一定要有檢察官的‧‧」、「（陳俊明撥電話與洪檢察官
    〔指洪期榮檢察官〕聯絡）‧‧洪檢，俊明，是，就，乙○
    ○這邊嘛，他們有請律師，我有跟律師談，他們的意思是說
    喔，他願意配合的話，就是希望，如果我們這邊同意用證人
    保護法的話，檢座這邊同意證人保護法喔，她願意把她自己
    的犯行告知，並且追出她的上線。對對對，現在就是乙○○
    她要配合嘛，ㄟ對對對‧‧」、「（辯護人問：筆錄上就寫
    同意適用證人保護法，可以嗎？）可以。」、「（陳俊明指
    出乙○○筆錄「妳是否願意以證人方式追查王坤鎮、綽號毛
    哥等人販賣毒品情事？」給張清雄律師看。）正式程序要到
    檢察官那邊，到檢察官那邊會正式製作，用證人保護法。」
    等語（見原審卷第284 頁、第285 頁、第286 頁、第291 頁
    、第292 頁、第296 頁），是由原審上開勘驗結果，足見上
    開訪談及製作筆錄對話過程，被告之原審辯護人張清雄律師
    始終在場，並得加以解釋及分析相關法律適用及效果，尚難
    謂證人即員警陳俊明有何使用利誘及詐欺之不正方法。
  (二)又證人保護法第14條及毒品危害防制條例第17條等此類立法
    ，原本即允許司法警察或檢察官，於偵查詢問過程告以有此
    利於被告之規定，可供被告自忖供陳相關之事實或據以主張
    有利於己之相關權利，是員警陳俊明告知被告乙○○如配合
    供出毒品來源或上源，可適用證人保護法等相關規定，於法
    並無不合；又就本案檢察官有無電話允諾被告適用證人保護
    法乙節，經本院函詢本件指揮偵辦之檢察官洪期榮，亦經其
    函覆本院：曾於電話允諾承辦司法警察轉告被告乙○○，若
    配合警方查獲上游販毒嫌疑人，得依證人保護法相關規定辦
    理，‧‧。又偵查中曾告知被告乙○○若供出毒品來源，得
    依毒品危害防制條例第17條減輕其刑，被告乙○○始於警訊
    及偵查中坦承犯行，從未利用證人保護法換取被告乙○○自
    白，蓋被告乙○○犯罪事證已臻明確，並無取得其自白之必
    要性等語，此有臺灣高雄地方法院檢察署96年4 月19日雄檢
    惟桃93偵20510 字第36976 號函1 份附於原審卷第298 頁可
    稽；復依原審勘驗警詢之內容觀之，未見員警與檢察官在通
    話過程中，有向被告乙○○告以如未坦承販賣犯行，檢察官
    即欲收押，如伊坦承販毒犯行，始可免遭聲請羈押之危險，
    以換取被告乙○○之自白，是證人陳俊明縱曾向被告及辯護
    人表示要被告配合追出上線，其後亦曾陳稱：不會給你押啦
    等語（見原審卷第291 頁、第292 頁），此亦僅係證人陳俊
    明希冀被告配合，並繼續追查上線所為之勸導話語，自難認
    證人陳俊明有何利誘或詐欺被告而取得非任意自白可言。況
    參以本案既扣有海洛因等毒品，復有員警長期監聽之譯文足
    認被告有販毒罪嫌，警員無須甘冒受刑事訴追之危險，而故
    為縱放人犯或故為不將被告乙○○移送施用毒品犯行，以利
    誘被告自白。繼以被告乙○○曾有施用毒品前科，對於施用
    毒品與販賣毒品2 罪之間罪責與刑度之差異，應非全無所悉
    ，復有辯護人在場維護其權利，是被告乙○○及辯護人以所
    為自白販賣毒品係為交換不移送施用毒品，及免遭觀察、勒
    戒及羈押云云，核與常理相悖，尚難置信。而證人陳俊明警
    員訪談及訊問被告乙○○，均係依法所為，並無所謂實質之
    脅迫、利誘、詐欺之情，更且上開警詢筆錄製作完成後，經
    移請檢察官複訊，被告乙○○亦再次自白販毒之犯行，核與
    在警詢所陳大致相符，並再次陳稱願意提供線索，在以後出
    庭作證等情，且於警詢及偵查自白後，亦與證人陳俊明警員
    配合查緝毒品來源朱志勝等人，而原審亦依上開自白及查獲
    毒品來源而依法減輕其刑（詳如後述），是被告乙○○於原
    審審理時改稱伊於警局及偵訊所為之自白非出於任意性，無
    證據能力，但與員警配合乙節則係屬實等語，前後矛盾，尚
    難採信。
  (三)被告及辯護人雖另以被告乙○○於偵訊筆錄之自白，係延續
    警局警員之利誘，所為不實之自白，故辯稱偵查中之自白亦
    無證據能力云云。惟查，倘被告乙○○於警局係受利誘而為
    自白，自可於偵查中向檢察官確認或提出抗辯，甚或否認有
    販賣毒品之犯行，惟被告於複訊及第2 次偵訊時，均未曾提
    出此等抗辯或否認販毒犯行，且自白之內容又與警詢之自白
    及卷附通訊監察譯文大致相符；繼以第二次偵訊筆錄係在警
    詢後3 個月許始行製作，被告乙○○亦未曾表示先前所為自
    白係受利誘或詐欺，可見本案偵辦過程並無被告或辯護人所
    稱延續警詢不實自白之情。況本件偵訊過程中，未曾見檢察
    官告以如未自白販毒，即向法院聲請羈押之情，均係由被告
    自行陳述販毒之時間、地點、對象及代價，此有卷附偵訊筆
    錄可參；且檢察官對被告有利、不利之情事，依法均應注意
    ，亦無須以詐欺、利誘或脅迫被告為不實自白以爭取檢警破
    案績效之必要，是被告及辯護人指被告於檢察官初訊時，因
    擔心遭檢察官收押，故而延續警詢時所為不實之自白云云，
    自屬無稽，無足採信。從而被告於警詢及偵查中之自白均具
    證據能力。
二、被告及辯護人對於證人甲○○於警詢之陳述，知有刑事訴訟
    法第159 條第1 項不得為證據之情形，於原審及本院審理時
    ，均未聲明異議，依法自應視為被告同意上開證人於警詢中
    所為之陳述得作為證據，本院審酌前開證人於警詢中所為陳
    述，距離本案查獲時間甚近，作成時之情況亦屬正常，並與
    本案相關之待證事實具有關連性，是認前開證人於警詢中所
    為之陳述為適當，依刑事訴訟法第159 條之5 第2 項之規定
    ，認具證據能力。
三、又按有事實足認被告或犯罪嫌疑人有最輕本刑為3 年以上有
    期徒刑之罪嫌，並危害國家安全或社會秩序情節重大，而有
    相當理由可信其通訊內容與本案有關，且不能或難以其他方
    法蒐集或調查證據者，得發通訊監察書，前項通訊監察書，
    偵查中由檢察官依司法警察機關聲請或依職權核發，審判中
    由法官依職權核發，通訊保障及監察法第5 條第1 項第2款
    、第2 項定有明文。本案警方以被告乙○○因涉犯違反毒品
    危害防制條例案件罪嫌，危害社會秩序情節重大，難以其他
    方法蒐集或調查證據，經員警向臺灣嘉義地方法院檢察署檢
    察官聲請核發通訊監察書，由臺灣嘉義地方法院檢察署檢察
    官核發卷附通訊監察書辦理，此有卷附通訊監察書及監聽譯
    文附卷可稽，而警方於監聽被告乙○○涉犯之違反毒品危害
    防制條例案件犯行時，被告及原審辯護人對於卷附監察譯文
    ，除括號為現譯人員註記外，對於非括號部分之所有監察譯
    文內容，均同意有證據能力，且被告乙○○於原審及本院審
    理時，對於監聽譯文內容，亦不否認係伊與他人通話之情，
    是卷附之監聽譯文自得為證據。
乙、實體方面：
一、訊據上訴人即被告乙○○固矢口否認上開販賣毒品犯行，辯
    稱：我未販賣毒品，當初在警詢時承認有販毒，是因陳俊明
    警員叫我配合他，他說如果這樣講的話，就可以讓我交保；
    至於在偵查時會承認，是因檢察官有跟我講到證人保護法的
    部分，而證人保護法可以給我免刑，故先前自白係遭到詐欺
    等語。
二、經查：
  (一)被告乙○○對於上開販賣第一級毒品海洛因及第二級毒品甲
    基安非他命予附表所示之甲○○（即小豪的爸爸）或姓名年
    籍不詳之人等情，業據被告乙○○於警詢時及偵查中坦承不
    諱（見偵查卷第3 頁、第4 頁、第164 頁），又被告乙○○
    以行動電話0000000000號、0000000000號連續與事實欄所載
    之人，聯絡毒品販賣事宜，並將毒品販賣予該等人士，並有
    臺灣嘉義法院檢察署93年6 月16日93年嘉檢威和聲監續字第
    149 號通訊監察書、93年7 月14日93年嘉檢威和聲監續字第
    284 號通訊監察書、93年8 月9 日93年嘉檢威和聲監續字第
    315 號通訊監察書、93年9 月3 日93年嘉檢威和聲監續字第
    351 號通訊監察書、93年9 月29日93年嘉檢威和聲監續字第
    404 號通訊監察書各1 份及行動電話門號0000000000號93年
    6 月19日至7 月22日、8 月5 日至8 月24日、8 月26日至9
    月30日之通訊監聽譯文及行動電話門號0000000000號93年7
    月18日至7 月20日、8 月2 日至8 月20日、8 月26日至9 月
    24日之通訊監聽譯文各1 份附卷可稽，此外，復有卷附搜索
    扣押筆錄1 份、扣押物品目錄表1 紙及白色粉末1 包、空夾
    鏈袋2 包扣卷可資佐證；而該扣案白色粉末1 包，經送請法
    務部調查局鑑驗結果，係海洛因成分，淨重淨重0.28公克，
    亦有該局94年10月27日調科壹字第220021252 號鑑驗通知書
    1 紙在偵查卷第213 頁足參，另扣案之白色結晶體3 包，經
    高雄醫學大學附設中和紀念醫院鑑驗，固為第二級毒品甲基
    安非他命（驗後毛重0.62公克），此有該醫院0000-000號檢
    驗報告1 紙足稽。足認被告自白有販賣第一級毒品海洛因、
    第二級毒品甲基安非他命之犯行，應與事實相符，被告上開
    販賣第一、二級毒品犯行，已堪認定。
  (二)被告乙○○於原審審理時雖翻異前供，另以上揭情詞置辯，
    惟如前述，原審由受命法官勘驗警詢錄音帶過程中，員警並
    無告以被告乙○○如未坦承販賣犯行，檢察官即欲聲請羈押
    ，如伊坦承販毒犯行，始可免遭聲請羈押之危險，以交保換
    取被告乙○○之自白之情，且被告之原審辯護人始終在場，
    並得適時加以解釋及分析證人保護法及毒品危害防制條例等
    相關法律規定及法律效果，尚難謂證人即員警陳俊明有使用
    何利誘及詐欺之不正方法，使被告乙○○於警詢之自白非出
    於任意性或故為不實之供述。又本件偵訊過程中，檢察官亦
    未以被告乙○○如未自白販毒，即向法院聲請羈押，且均係
    由被告乙○○自行向檢察官陳述販毒之時間、地點、對象及
    代價，此有卷附偵訊筆錄可參，而被告所陳之販毒時間、地
    點、對象及代價，核與卷附監察譯文亦相符合，足認自白內
    容應非子虛。又本案指揮承辦之檢察官前亦函覆：曾於電話
    允諾承辦司法警察轉告被告乙○○，若配合警方查獲上游販
    毒嫌疑人，得依證人保護法相關規定辦理。偵查中曾告知被
    告乙○○若供出毒品來源，得依毒品危害防制條例第17條減
    輕其刑，被告乙○○始於警訊及偵查中坦承犯行，從未利用
    證人保護法換取被告乙○○自白，此有上開卷附臺灣高雄地
    方法院檢察署96年4 月19日雄檢惟桃93偵20510 字第36976
    號函1 份附卷可稽，已如前述，是被告辯稱先前自白係受詐
    欺云云，自無足採。
  (三)被告乙○○於警詢時供稱：我販賣安非他命和海洛因2 種毒
    品，安非他命是以每半錢2 千元販賣予他人，海洛因是以每
    小包含袋零點5 公克，以1 千元販賣他人，販賣給甲○○（
    即小豪的父親）、小胖等人，為警在高雄市○○區○○街15
    號3 樓之2 住所樓下所查獲之海洛因1 小包係甲○○打電話
    給我向我要購買之毒品，我和他約在住處附近旁一家超商外
    面交易，毒品交易中，硬的、甜的、男的、啤酒均是指安非
    他命，軟的、鹹的、女的、高梁酒是指海洛因，半半是指半
    錢的一半，半是指半錢重，一張是指新台幣1 千元等語（見
    偵查卷第2 至第4 頁背面）；復於偵查中供稱：海洛因是從
    今年（即93年）中旬開始販賣，對象是綽號小胖、小豪的爸
    爸，有些我不知他姓名、外號，都是買主打我手機00000000
    00號向我購買，講清楚購買數量及金額後，都約在明誠路某
    水族館前交易，他們大部分都買半錢8 千元，一直販賣到被
    查獲為止，安非他命販賣的時間跟方法也是一樣，對象多了
    外號帶小孩的及計程車司機，但不知他姓名及外號，大部分
    都買半錢2 千元等語（見偵查卷第163 頁、第164 頁），核
    與卷附通聯譯文中，確有甲○○即小豪的父親及其他姓名不
    詳之男女等人以行動電話與被告所持用之門號0000000000及
    0000000000號行動電話聯繫，聯繫之內容確以上開術語交談
    ，並與被告乙○○偵查中供稱買主在電話中就毒品交易數量
    、金額等已講明，並係在高雄市○○區○○路某水族館交易
    等情均相符；而證人甲○○亦證稱於乙○○查獲當日有以門
    號0000000000號行動電話（監察譯文係代號小豪的爸爸）與
    被告乙○○之門號0000000000號之行動電話聯絡，並相約在
    住處附近見面（見偵查卷第18頁），此與被告乙○○於警詢
    及偵查中自白有販賣毒品予甲○○（即小豪的爸爸），並於
    查獲當日欲交付扣案之海洛因之情，及卷附之通聯譯文中有
    多次乙○○與甲○○聯繫毒品交易事宜均相符合（見偵查卷
    第3 頁、第143 頁、聲搜卷第21頁、第47頁、第86頁至第89
    頁），足認被告乙○○於警詢及偵查中所陳販賣毒品之犯行
    應與事實相符，參以證人甲○○自82年起至96年，先後有多
    次毒品前科，且曾於93年、94年間送觀察勒戒、強制治療，
    有甲○○之前案紀錄表1 份在本院卷第104 頁至第108 頁足
    憑，可見被告與甲○○之電話聯絡與毒品交易有相當之關係
    甚明，被告於原審及本院審理時供稱於警詢所稱販毒情節、
    對象均係虛構云云，核無足採。
  (四)另依被告乙○○於警詢供稱：上開毒品交易術語硬的、甜的
    、男的、啤酒均是指安非他命，軟的、鹹的、女的、高梁酒
    是指海洛因，半半是指半錢的一半，半是指半錢重，一張是
    指新台幣1 千元等語（見偵查卷第2 頁至第4 頁），核與其
    於原審審理時供稱：當時使用0000000000及0000000000門號
    兩支手機，上開兩支手機的通訊監察譯文提到「半半」指海
    洛因，「半」指安非他命半錢，「硬的」指安非他命、「軟
    的」指海洛因、「甜的」指安非他命、「鹹的」指海洛因等
    語（見原審卷第342 頁至第344 頁）大致相符，足見被告乙
    ○○與他人從事毒品交易，應係使用上開毒品術語至明。而
    由卷附通訊譯文中，附表一編號八之田真曾與被告乙○○聯
    繫，並要過去被告乙○○處拿2 千元「鹹的」，被告乙○○
    並在電話中表示不要講得那麼清楚等語（見聲搜卷第101 頁
    ），以及被告乙○○於原審審理中並不否認確有與通訊監察
    譯文之「田真」通話之事實，及「田真」係伊友人（見原審
    卷第344 頁、第345 頁）等情，據此觀之，顯見田真確有與
    被告乙○○聯繫，並欲向被告乙○○買受海洛因毒品之情，
    已堪認定；被告乙○○雖辯稱此通聯譯文係指伊與「田真」
    合買毒品等語，除與通聯譯文內容不符，且被告自警詢迄至
    原審審理前，均未曾供稱其有與他人合買毒品之情，是被告
    乙○○於原審審理時辯稱此係伊與田真合買毒品乙節，應係
    臨訟卸責之詞，礙難採信。此外，復有附表一所示其餘之不
    詳姓名之男女連續向被告乙○○購買第一級、第二級毒品，
    並以上開術語交易，核與被告乙○○於偵查中所供稱伊販賣
    第一級、第二級毒品予不知真實姓名之人，並於電話中談妥
    交易之數量、價錢等情相符，足認被告乙○○確有販賣第一
    級、第二級毒品之事實多次，至堪明確。
  (五)又依常理言之，一般人均知販賣毒品係屬重罪，常人豈有在
    未涉犯此等販毒重罪犯行，自行羅織已涉犯此等罪刑，再企
    求以適用證人保護法或毒品危害防制條例等相關規定減輕或
    免除所未涉犯之罪刑。是被告乙○○上開所辯，顯與常理相
    悖，且與卷附之卷證資料及被告乙○○先前之自白相左，要
    難採信。至監聽譯文中所提之買毒之人，除甲○○外，無法
    查出該些人之真實姓名以便傳訊，但可想而知，即使該些人
    到庭亦不可能證述向被告乙○○購買毒品，否則不是暴露自
    己施用毒品之犯行？至被告之本院辯護人請求傳訊證人甲○
    ○到庭作證，經本院傳訊2 次均未到庭，因證人甲○○住在
    澎湖縣，本院顧及司法警員拘提、解送證人之不便，且本院
    蒞庭檢察官亦表示證人甲○○到庭亦不可能證述向被告乙○
    ○購買毒品之情，故無傳訊之實益，故本院不予拘提證人甲
    ○○，核此敘明。
  (六)至證人蘇美榮雖於原審證稱其妻被告乙○○並未販毒等語，
    惟由證人蘇美榮證述其與乙○○每日相處約12小時等語（見
    原審卷第319 頁）觀之，其與被告乙○○既非時刻不分離，
    是否確可證明被告乙○○於同居一處時並無為上開販毒犯行
    ，已非無疑；況證人蘇美榮證述被告乙○○確與有與多人通
    電話聯絡之情（見原審卷第322 頁），核與卷附監察譯文中
    ，被告乙○○與他人密切通話聯繫毒品交易之情相符，何況
    證人蘇美榮於原審96年6 月7 日審理時結證稱：我每月收入
    6 萬以上，乙○○結婚後2 、3 年才知道乙○○有在施用毒
    品，乙○○施用毒品的金錢每月約3 萬元，其他的錢家裡夠
    用等語（見原審卷第319 頁、第323 頁），與被告乙○○於
    偵查中供稱：販賣毒品是我的經濟來源之一等語（見偵查卷
    第164 頁），2 人所述顯然相互矛盾，何況被告乙○○與蘇
    美榮育有一女（89年12月25日出生），被告與前夫亦生有一
    子（84年2 月1 日出生），由被告扶養，可見3 萬多元如何
    足夠支付家中所有之開支？何況一般家庭如月入6 萬多元，
    豈有允許妻子將其中3 萬元作為施用毒品之花費，參以被告
    乙○○為家庭主婦，並無兼職正當工作而有固定收入，或有
    何業務往來需以手機聯絡，何須使用2 支手機？其夫豈有容
    許其使用2 支手機且使用次數頻繁，且與其以手機聯絡之人
    除甲○○、「田真」外，其餘之人與被告並非甚為熟識，其
    等談話內容又均與毒品交易有關，被告之夫蘇美榮卻均不加
    以干涉，實有違常情！益徵被告乙○○每月施用毒品之花費
    達3 萬元之多，其必須自行另闢財源以支付該開銷，否則其
    夫妻亦已早就為此爭吵不休！從而證人蘇美榮證稱被告乙○
    ○未為販毒犯行，僅有施用毒品犯行，應係基於夫妻情誼所
    為之證述，然此既與被告乙○○於警詢及偵查中之供述不符
    ，且較不具客觀中立，而有偏頗被告之虞，自難作為被告乙
    ○○有利之認定。
  (七)另販賣毒品海洛因、甲基安非他命均係屬重罪，被告乙○○
    苟未獲利，殊無任意將海洛因、甲基安非他命毒品無償、原
    價讓與他人之可能。況被告乙○○於偵查中亦供稱：販賣毒
    品是我的經濟來源之一等語（見偵查卷第164 頁），足認被
    告乙○○應有藉販賣毒品海洛因及甲基安非他命而獲利之事
    實，彰彰明甚。是被告乙○○販賣第一級毒品海洛因、第二
    級毒品甲基安非他命以圖利，亦堪認定。
  (八)綜上所述，被告乙○○既經查獲海洛因1 包、甲基安非他命
    3 包，且有預備供販毒所用之分裝夾鏈袋2 包扣案，復有卷
    附監察譯文可資佐證被告自白販毒犯行屬實，足見被告乙○
    ○事後否認販毒，無非畏罪卸責之詞，不足採信。本件事證
    明確，被告販賣第一級毒品及販賣第二級毒品犯行，均堪認
    定。
三、按被告乙○○於行為後，如附表二所示之相關法律均業經變
    更，並俱於95年7 月1 日施行，玆經整體比較結果，裁判時
    法並未較為有利於被告，從而依刑法第2 條第1 項前段規定
    ，自應適用各該行為時法，亦即修正前法至明。
四、次按刑事法律所稱之「販賣」，並不以販入後復行售出為必
    要，只要係以販賣牟利之意思而販入，即屬販賣毒品既遂。
    又按海洛因、甲基安非他命分別係毒品危害防制條例第2 條
    第2 項第1 款、第2 款規定之第一級毒品、第二級毒品。被
    告乙○○先後販賣第一級毒品海洛因及第二級毒品甲基安非
    他命給附表一所示之人，核被告所為，係違反毒品危害防制
    條例第4 條第1 項之販賣第一級毒品罪、同條第2 項之販賣
    第二級毒品罪。被告主觀上既以營利售賣之意圖販入扣案第
    一級海洛因，雖未為交付予甲○○即遭警查獲，仍應論以販
    賣第一級毒品罪既遂罪責。又被告乙○○先後多次販賣第一
    級及第二級毒品之犯行，均時間緊接，各犯罪構成要件相同
    ，顯各係出於概括犯意反覆為之，均為連續犯，應分別論以
    一連續販賣第一級毒品罪及連續販賣第二級毒品罪，並分別
    加重其刑（上開加重，僅就法定刑有期徒刑及罰金部分加重
    ，至死刑、無期徒刑部分，依法不得加重其刑）。至被告乙
    ○○持有第一級、第二級毒品之低度行為，應為販賣第一級
    、第二級毒品之高度行為所吸收，不另論罪。再被告所犯上
    開販賣第一級毒品罪及販賣第二級毒品罪二罪間，犯意個別
    ，罪名有異，構成要件互殊，應予分論併罰。公訴人雖未就
    被告乙○○販賣第一級毒品海洛因予附表一編號一之甲○○
    、編號八之田真，及販賣第二級毒品甲基安非他命予附表一
    編號七香兒部分起訴，惟此部分與已起訴之被告販賣第一級
    毒品海洛因行為及販賣第二級毒品甲基安非他命之行為，分
    別具有連續犯之裁判上一罪關係，此等部分應為起訴效力所
    及，本院自得併予審究，附此說明。又因被告乙○○犯毒品
    危害防制條例第4 條第1 項之罪後，供出第一級毒品海洛因
    來源即案外人朱志勝因而破獲相關毒品網絡之來源，業據證
    人陳俊明於原審證述綦詳（見原審卷第259 頁），並有本院
    95年度上訴字第1673號判決1 份附卷可參（見原審卷第247
    頁至第250 頁），爰依毒品危害防制條例第17條之規定，減
    輕其刑。並就連續販賣第一級毒品之犯行先加後減之。至檢
    察官雖函知有同意被告適用證人保護法之規定（見原審卷第
    298 頁），惟因證人保護法第14條第1 項之規定係以「因而
    使檢察官得以追訴該案之其他共犯者」為其構成要件之一，
    始得依法減輕或免除其刑，而本件被告與其所供述之毒品來
    源者間並無共犯之關係，自無上開證人保護法第14條第1 項
    之適用，而得據以減輕或免除其刑，附此敘明。
五、原判決就被告乙○○部分，以被告乙○○罪證明確，因予適
    用論罪科刑，固非無見；惟查：(一)原審因被告乙○○犯毒品
    危害防制條例第4 條第1 項之販賣第一級毒品罪後，供出第
    一級毒品海洛因來源即案外人朱志勝因而破獲相關毒品網絡
    之來源，業據證人陳俊明於原審證述綦詳（見原審卷第259
    頁），並有本院95年度上訴字第1673號判決1 份附卷可參（
    見原審卷第247 頁至第250 頁），遂依毒品危害防制條例第
    17條規定減輕其刑，但原判決卻未於據上論結欄引用毒品危
    害防制條例第17條，尚有未洽。(二)扣案之結晶體3 包，經高
    雄醫學大學附設中和紀念醫院鑑驗，為第二級毒品甲基安非
    他命，依毒品危害防制條例第18條第1 項前段規定，不問屬
    於犯人與否，均應沒收銷燬之。然原審卻以該扣案之甲基安
    非他命3 包，並無證據證明為被告乙○○供本件犯罪所用或
    預備之用之物，且無證據足資認定該等扣案物品與被告前揭
    販賣毒品犯行有關，爰不宣告沒收，實有違誤。被告乙○○
    上訴意旨，猶執前詞，否認犯罪，指摘原判決該部分不當，
    雖無理由，然原判決關於被告乙○○部分既有上開可議之處
    ，自屬無可維持，應由本院將原判決該部分予以撤銷改判。
    爰審酌被告乙○○為謀一己私利，販賣他人毒品，嚴重危害
    殘害國民健康，實屬不該，本院參酌被告販賣毒品之次數，
    被告平日素行、犯罪手段、先前固曾配合員警查獲毒品之上
    源，然犯後態度不佳，飾詞否認等一切情狀，分別量處販賣
    第一級毒品部分有期徒刑8 年6 月、販賣第二級毒品部分有
    期徒刑7 年6 月，並定其應執行刑為有期徒刑15年6 月。又
    扣案之白粉1 包，係第一級毒品海洛因，扣案晶體3 包，經
    鑑驗結果為第二級毒品甲基安非他命，均應依毒品危害防制
    條例第18條第1 項前段規定，諭知沒收銷燬之；而扣案之毒
    品空包裝1 只，及未扣案之被告乙○○所使用之手機2 支（
    不含0000000000及0000000000號門號之SIM 卡，因此2 門號
    均非登記為被告所有，見偵查卷第212 頁，爰不宣告沒收）
    ，係被告乙○○所有，並供販賣第一、二級毒品所用之物，
    應依毒品危害防制條例第19條第1 項規定，宣告沒收。又未
    扣案之手機2 支（均不含SIM 卡），如全部或一部不能沒收
    時，追徵其價額或以其財產抵償之。另被告乙○○所為販賣
    第一級毒品海洛因、第二級毒品甲基安非他命予附表一所示
    之人，販賣所得分別為12,000元及1 萬元，雖未扣案，仍應
    依毒品危害防制條例第19條第1 項規定沒收之，如全部或一
    部不能沒收時，以其財產抵償之。至扣案尚未使用之空夾鏈
    袋2 包，經被告乙○○自承為其所有，衡情該夾鏈袋，應係
    被告乙○○預備供分裝毒品後販售所用之物，應依刑法第38
    條第1 項第2 款規定，予以宣告沒收。至扣案之刮杓3 支、
    海洛因殘渣袋1 個、安非他命殘渣袋2 個、吸管2 支等物，
    被告乙○○既供稱伊有施用第一、二級毒品，而本案並無證
    據證明上開扣案物品為被告乙○○供本件犯罪所用或預備之
    用之物，且無證據足資認定該等扣案物品與被告前揭販賣毒
    品犯行有關，爰不宣告沒收，附此敘明。
據上論斷，應依刑事訴訟法第369 條第1 項前段、第364 條、第
299 條第1 項前段，毒品危害防制條例第4 條第1 項、第2 項、
第17條、第18條第1 項前段、第19條第1 項，刑法第11條、第2
條第1 項前段、第38條第1 項第2 款、第51條第9 款，修正前刑
法第56條、第51條第5 款，判決如主文。
本案經檢察官蔡國禎到庭執行職務。
中    華    民    國    97    年    3     月    24    日
                  刑事第二庭  審判長法  官  林正雄
                                    法  官  陳啟造
                                    法  官  黃壽燕
以上正本證明與原本無異。
如不服本判決應於收受本判決後10日內向本院提出上訴書狀，其
未敘述上訴理由者，並得於提起上訴後10日內向本院補提理由書
狀（均須按他造當事人之人數附繕本）「切勿逕送上級法院」。
中    華    民    國    97    年    3     月    24    日
                                    書記官  梁雅華
附錄本案論罪科刑法條
毒品危害防制條例第4條
  製造、運輸、販賣第一級毒品者，處死刑或無期徒刑；處無期
  徒刑者，得併科新臺幣1 千萬元以下罰金。
  製造、運輸、販賣第二級毒品者，處無期徒刑或7 年以上有期
  徒刑，得併科新臺幣7 百萬元以下罰金。
  製造、運輸、販賣第三級毒品者，處5 年以上有期徒刑，得併
  科新臺幣5 百萬元以下罰金。
  製造、運輸、販賣第四級毒品者，處3 年以上10年以下有期徒
  刑，得併科新臺幣3 百萬元以下罰金。
  製造、運輸、販賣專供製造或施用毒品之器具者，處1 年以上
  7年以下有期徒刑，得併科新臺幣 1 百萬元以下罰金。
  前五項之未遂犯罰之。
附表一：
┌──┬───────┬──────┬────────┬─────┬────┐
│編號│犯罪時間      │犯罪地點    │犯罪方式        │犯罪所得  │所犯法條│
├──┼───────┼──────┼────────┼─────┼────┤
│一  │1.93年9月30日 │明誠水族館  │小豪的父親甲○○│除扣案之毒│毒品危害│
│    │（偵卷第143 頁│或於不詳地點│以0000000000號或│品價格為2 │防制條例│
│    │  、聲搜卷第21│            │0000000000號行動│千元，但尚│第4 條第│
│    │  頁）        │            │電話與被告乙○○│未收取，無│1 項、第│
│    │              │            │使用0000000000號│犯罪所得，│2 項    │
│    │2.93年8 月23日│            │或0000000000號行│其餘之毒品│        │
│    │（聲搜卷第47頁│            │動電話聯絡，向被│重量及價格│        │
│    │  ）          │            │告乙○○購買重量│均不詳，無│        │
│    │              │            │不詳之甲基安非他│從認定所得│        │
│    │3.93年6 月20日│            │命（1 瓶維士比、│          │        │
│    │（聲搜卷第86至│            │2 瓶啤酒）2 次及│          │        │
│    │  89頁）      │            │重量不詳之海洛因│          │        │
│    │4.93年10 月6日│            │（8 瓶紹興酒）1 │          │        │
│    │（偵卷第3 頁）│            │次及扣案海洛因1 │          │        │
│    │              │            │包，價格為2 千元│          │        │
│    │              │            │1 次，被告販賣毒│          │        │
│    │              │            │品予甲○○多次。│          │        │
├──┼───────┼──────┼────────┼─────┼────┤
│二  │93年9 月27日  │高雄市前金區│姓名年籍不詳之女│販賣第一級│毒品危害│
│    │(偵卷第142 頁)│中山二路505 │子以0000000000號│毒品所得約│防制條例│
│    │              │號12樓      │行動電話與被告涂│2 千元、販│第4 條第│
│    │              │            │相鈴使用00000000│賣第二級毒│1、2項  │
│    │              │            │03號行動電話聯絡│品所得約2 │        │
│    │              │            │，向被告購買半錢│千元      │        │
│    │              │            │之甲基安非他命2 │          │        │
│    │              │            │千元及海洛因2 千│          │        │
│    │              │            │元各1 次，被告以│          │        │
│    │              │            │上開價額販賣第一│          │        │
│    │              │            │級、第二級毒品予│          │        │
│    │              │            │該女子。        │          │        │
├──┼───────┼──────┼────────┼─────┼────┤
│三  │93年9 月27日  │高雄市前金區│姓名年籍不詳之女│販賣第二級│毒品危害│
│    │(偵卷第142 頁)│中山二路505 │子以0000000000號│毒品所得2 │防制條例│
│    │              │號12樓      │行動電話與被告涂│千元      │第4 條第│
│    │              │            │相鈴使用00000000│          │2項     │
│    │              │            │03號行動電話聯絡│          │        │
│    │              │            │，被告以2 千元之│          │        │
│    │              │            │價格，販賣第二級│          │        │
│    │              │            │毒品甲基安非他命│          │        │
│    │              │            │予該女子。      │          │        │
├──┼───────┼──────┼────────┼─────┼────┤
│四  │93年7 月28日  │某工廠      │姓名年籍不詳之男│販賣第二級│毒品危害│
│    │（聲搜卷第94  │            │子以0000000000號│毒品所得約│防制條例│
│    │頁）          │            │行動電話與被告涂│2千元     │第4 條第│
│    │              │            │相鈴使用00000000│          │2項     │
│    │              │            │03號行動電話聯絡│          │        │
│    │              │            │，被告以半錢約2 │          │        │
│    │              │            │千元之價格，販賣│          │        │
│    │              │            │第二級毒品甲基安│          │        │
│    │              │            │非他命予該男子。│          │        │
├──┼───────┼──────┼────────┼─────┼────┤
│五  │93年7 月5 、6 │不詳地點    │姓名年籍不詳之女│販賣第一級│毒品危害│
│    │日            │            │子以0000000000號│毒品所得約│防制條例│
│    │（聲搜卷第93、│            │行動電話與被告涂│8 千元、販│第4 條第│
│    │94頁）        │            │相鈴使用00000000│賣第二級毒│1 項、第│
│    │              │            │03號行動電話聯絡│品所得約2 │2項     │
│    │              │            │，被告以半錢約8 │千元      │        │
│    │              │            │千元之價格，販賣│          │        │
│    │              │            │第一級毒品海洛因│          │        │
│    │              │            │及半錢約2 千元之│          │        │
│    │              │            │價格，販賣第二級│          │        │
│    │              │            │毒品甲基安非他命│          │        │
│    │              │            │予該女子        │          │        │
├──┼───────┼──────┼────────┼─────┼────┤
│六  │93年7 月15日  │明誠水族館  │姓名年籍不詳之男│毒品重量及│毒品危害│
│    │(聲搜卷第99頁)│            │子以0000000000號│價格均不詳│防制條例│
│    │              │            │動電話與被告涂相│，無從認定│第4 條第│
│    │              │            │鈴使用0000000000│所得      │1項     │
│    │              │            │號行動電話聯絡，│          │        │
│    │              │            │欲購買海洛因 (4 │          │        │
│    │              │            │瓶高梁酒)， 被告│          │        │
│    │              │            │販賣不詳重量之第│          │        │
│    │              │            │一級毒品海洛因予│          │        │
│    │              │            │該男子1 次      │          │        │
├──┼───────┼──────┼────────┼─────┼────┤
│七  │93年7 月16日  │不詳        │香兒以0000000000│販賣第二級│毒品危害│
│    │（聲搜卷第100 │            │號行動電話與被告│毒品所得約│防制條例│
│    │  頁）        │            │乙○○使用093038│2千元     │第4 條第│
│    │              │            │8103號行動電話聯│          │2項     │
│    │              │            │絡，向被告購買半│          │        │
│    │              │            │錢甲基安非他命1 │          │        │
│    │              │            │次              │          │        │
│    │              │            │                │          │        │
├──┼───────┼──────┼────────┼─────┼────┤
│八  │93年7 月21日  │被告住家    │田真以0000000 號│販賣第一級│毒品危害│
│    │（聲搜卷第101 │            │市內電話與被告涂│毒品所得約│防制條例│
│    │  頁)         │            │相鈴使用00000000│2千元     │第4 條第│
│    │              │            │03號行動電話聯絡│          │1項     │
│    │              │            │，以2 千元之價格│          │        │
│    │              │            │，販賣第一級毒品│          │        │
│    │              │            │海洛因1次       │          │        │
└──┴───────┴──────┴────────┴─────┴────┘
附表二：
┌──────┬─────────────┬─────────────┬───────┬────┐
│相關變更條文│行為時法（下稱舊法）之內容│裁判時法（下稱新法）之內容│比  較  理  由│備    註│
├──────┼─────────────┼─────────────┼───────┼────┤
│【連續犯之刪│連續數行為而犯同一罪名者，│刪除                      │新法將連續犯之│舊法有利│
│除】        │以一罪論。但得加重其刑至二│                          │規定刪除後，除│        │
│            │分之一                    │                          │非符合「接續犯│        │
│            │                          │                          │」或「包括的一│        │
│            │                          │                          │罪」情形，可認│        │
│            │                          │                          │構成單一犯罪外│        │
│            │                          │                          │，均應認係數罪│        │
│            │                          │                          │併罰。是此刪除│        │
│            │                          │                          │雖非犯罪構成要│        │
│            │                          │                          │件之變更，但顯│        │
│            │                          │                          │已影響行為人刑│        │
│            │                          │                          │罰之法律效果，│        │
│            │                          │                          │自屬法律有變更│        │
│            │                          │                          │依新法第2條第1│        │
│            │                          │                          │項規定，比較新│        │
│            │                          │                          │舊法。        │        │
├──────┼─────────────┼─────────────┼───────┼────┤
│【死刑減輕其│死刑減輕者，為無期徒刑或為│死刑減輕者，為無期徒刑。  │新法將死刑減輕│舊法有利│
│刑之變更】修│15年以下12年以上有期徒刑。│                          │變更僅得科處無│        │
│正前刑法第64│                          │                          │期徒刑，並無法│        │
│條第2 項→現│                          │                          │科處15年以下12│        │
│行刑法第64條│                          │                          │年以上有期徒刑│        │
│第2項       │                          │                          │，影響行為人刑│        │
│            │                          │                          │罰之法律效果，│        │
│            │                          │                          │自屬法律有變更│        │
│            │                          │                          │，依新法第2 條│        │
│            │                          │                          │第1 項規定，比│        │
│            │                          │                          │較新舊法。    │        │
├──────┼─────────────┼─────────────┼───────┼────┤
│【無期徒刑減│無期徒刑減輕者，為7 年以上│無期徒刑減輕者，為20年以下│新法將無期徒刑│舊法有利│
│輕其刑之變更│有期徒刑。                │15年以上有期徒刑。        │減輕之下限提高│        │
│】修正前刑法│                          │                          │為15年以上，影│        │
│第65條第2 項│                          │                          │響行為人刑罰之│        │
│→現行刑法第│                          │                          │法律效果，自屬│        │
│65條第2項   │                          │                          │法律有變更，依│        │
│            │                          │                          │新法第2 條第1 │        │
│            │                          │                          │項規定，比較新│        │
│            │                          │                          │舊法。        │        │
├──────┼─────────────┼─────────────┼───────┼────┤
│【應執行刑之│數罪併罰，宣告多數有期徒刑│宣告多數有期徒刑者，於各刑│新法將各刑合併│舊法有利│
│變更】修正前│者，於各刑中之最長期以上，│中之最長期以上，各刑合併之│之刑期之上限提│        │
│刑法第51條第│各刑合併之刑期以下，定其刑│刑期以下，定其刑期。但不得│高為30年，影響│        │
│5 →現行刑法│期。但不得逾20年。        │逾30年。                  │行為人刑罰之法│        │
│第51條第5 款│                          │                          │律效果，自屬法│        │
│            │                          │                          │律有變更，依新│        │
│            │                          │                          │法第2 條第1 項│        │
│            │                          │                          │規定，比較新舊│        │
│            │                          │                          │法。          │        │
╠═══╤══╪═════════════╧═════════════╧═══════╪════╡
║整體比│舊法│應從重論以1 罪；死刑減輕者，為無期徒刑或為15年以下12年以上有期徒刑；無│舊法較為│
║      │    │期徒刑減輕者，為7 年以上有期徒刑，各刑合併之刑期，不得逾20年。        │有利    │
║      ├──┼───────────────────────────────────┤        │
║較結果│新法│除可認係接續犯或包括一罪外，應論以數罪；死刑減輕者，為無期徒刑；無期徒│        │
║      │    │刑減輕者，為20年以下15年以上有期徒刑，各刑合併之刑期，不得逾30年。    │        │
╚═══╧══╧═══════════════════════════════════╧════╛


司法院資訊處製作；財團法人民間司法改革基金會備份。
